【裁判字號】    92,判,1377
【裁判日期】    921009
【裁判案由】    印花稅
【裁判全文】
最  高  行  政  法  院  判  決                  九十二年度判字第一三七七號
    上  訴  人  信鋒實業股份有限公司
    代  表  人  乙○○
    被 上訴 人  臺北市稅捐稽徵處
    代  表  人  甲○○
右當事人間因印花稅事件，上訴人對於中華民國九十一年五月十四日臺北高等行政法
院九十一年度訴字第四三四四號判決，提起上訴，本院判決如左：
    主  文
上訴駁回。
上訴審訴訟費用由上訴人負擔。
    理  由
本件上訴人在原審起訴主張：被上訴人以上訴人自八十二年九月二十三日至八十五年
五月八日，共書立台中沙鹿國中視聽教室座椅工程合約書等四十六份，金額計新台幣
（下同）六七、二七一、一二二元（不含稅），應貼印花稅票六三、九七一元，惟僅
貼印花稅票十二元。其中貼用不足者稅額二、六五四元，應按漏貼稅額處五倍罰鍰計
一三、二○○元（計至百元止）；其餘不貼者稅額六一、三○五元，應按漏貼稅額處
七倍罰鍰計四二九、一○○元（計至百元止）。遂核定補徵印花稅額六三、九五九元
，罰鍰四四二、三○○元。其實上開書面均屬上訴人出售各式座椅，與買方約定而訂
立者，性質上為買賣之書面，被上訴人僅以上訴人附帶為買方安裝，及須買方驗收，
率認為承攬合約而補稅處罰，實為違誤。經多次復查，最後復查決定將原核定補徵稅
額更正為六○、八九六元，罰鍰更正為四二○、八○○元，訴願決定予以維持，仍屬
違誤等語，求為撤銷更正後金額之原核定、復查決定及訴願決定之判決。
被上訴人則以：上訴人之違章事實，有四十六份合約書可稽。上訴人主張其中三十八
份合約之交貨內容皆為單一座椅買賣，除民用航空局採購合約屬實外，另三十七份合
約大部分均附有施工圖，內含材料規格及施工說明，且係將半成品及相關零組件運至
施工之工地，再依圖說進行施工，付款條件則須於工程驗收合格後，始付清尾款，顯
示施工品質之重要性。另施工之工地須於合約到期前六至三十天不等，提交予上訴人
進行施工，否則合約完工日期將順延，顯示現場施作之工程須較長時間始能完成，為
承攬或兼具承攬性質之合約，應依承攬契約計徵印花稅。惟中華電視股份有限公司攝
影棚觀眾看台保養契約書，原核定補徵稅額為九一四元，係計算錯誤，應更正為九十
一元。重為復查決定遂更正補徵稅額為六○、八九六元，罰鍰為四二○、八○○元，
並無違誤等語，作為抗辯。
原審斟酌全辯論意旨及調查證據之結果，以：按「印花稅以左列憑證為課徵範圍：．
．四、承攬契據：指一方為他方完成一定工作之契據；如承包各種工程契約、承印印
刷品契約及代理加工契據等屬之。」「印花稅稅率或稅額如左：．．．三、承攬契據
：每件按金額千分之一，由立約或立據人貼印花稅票。」「應納印花稅之憑證，於書
立後交付或使用時，應貼足印花稅票；其稅額巨大不便貼用印花稅票者，得請由稽徵
機關開給繳款書繳納之。」「同一憑證而具有兩種以上性質，稅率相同者，僅按一種
貼用印花稅票；稅率不同者，應按較高之稅率計算稅額。」「違反第八條第一項或第
十二條至第二十條之規定，不貼印花稅票或貼用不足稅額者，除補貼印花稅票外，按
漏貼稅額處五倍至十五倍罰鍰。」分別為印花稅法第五條第四款、第七條第三款、第
八條第一項、第十三條第一項及第二十三條第一項所規定。又依稅務違章案件裁罰金
額或倍數參考表規定，違反印花稅法第八條第一項規定應納印花稅之憑證，於書立後
交付或使用時，應貼足印花稅票，貼用不足額者，按所漏稅額處五倍罰鍰；不貼印花
稅票者，按所漏稅額處七倍罰鍰。本件被上訴人依調查局北機組八十七年七月二日
電廉字第二四五五號函、同年月十七日電廉字第二六二七號函，以及上訴人八十二
年九月二十三日至八十五年五月八日間書立之台中沙鹿國中視聽教室座椅工程合約書
等四十六份審查結果，認上訴人有印花稅票貼用不足額及不貼印花稅票情事，乃核定
補徵原告印花稅額並處罰鍰。嗣上訴人就其中三十八份合約書爭執結果，被上訴人以
八十九年十一月十三日北巿稽法丙字第八九○七七五七一○○號復查決定，將原核定
補徵稅額更正為六○、八九六元，罰鍰更正為四二○、八○○元。上訴人循序提起行
政訴訟，就上開三十八份合約書其中三份：(1)高雄市立中正文化中心整體建築結構整
建及特殊設備更新工程—室內裝修工程變更設計議定書；(2)高雄市立中正文化中心整
體建築結構整建及特殊設備更新工程—室內裝修工程第二次變更設計議定書；(3)民用
航空局採購合約書（原核定補徵稅額為二、二五二元，重為復查決定更正為十二元）
，已不再爭執，其餘三十五份：
１、財團法人中國技術服務社之課桌椅工程。
２、左營高中舞蹈教室活動看台座椅工程採購（營繕）合約書。
３、澎湖旅遊中心工程採購（營繕）合約書。
４、台北市南港區研究院生物醫學科學研究所會議室座椅工程發包工程材料承攬書。
５、國立政治大學附設實驗小學新建大樓附屬傢俱設備工程承攬單。
６、空軍作戰司令部禮堂新建座椅工程採購（營繕）合約書。
７、台北縣板橋市重慶國民小學充實輔導室設備工程合約書。
８、彰化縣北斗鎮老人文康中心新建工程採購（營繕）合約書。
９、國立政治大學綜合研究大樓新建工程採購（營繕）合約書。
１０、太平洋電線電纜視聽教室座椅工程採購（營繕）合約書。
、國立中興大學女生宿舍新建工程採購（營繕）合約書。
、左營高中活動看台座椅工程採購（營繕）合約書。
、苗栗縣立大湖國中視聽教室座椅工程採購（營繕）合約書。
、國立中興大學國際會議廳整修工程合約書。
、中華電視股份有限公司攝影棚觀眾看台保養契約書。
、台北縣板橋市重慶國民小學櫥櫃設備工程合約書。
、國立政治大學商學院館座椅工程採購（營繕）合約書。
、北市公訓中心綜合大樓新建視聽教室桌椅工程採購（營繕）合約書。
、新竹市立文化中心三樓視聽演講室改善工程合約書。
、暨南大學共同科教學大樓新建工程傢俱設備工程採購（營繕）合約書。
、國軍八一四醫院人體離心機室土木工程訂購合約。
、省立中和高中圖書館建築新建工程採購（營繕）合約書。
、國立中興大學理學院新建建築工程採購（營繕）合約書。
、台中醫院招待所新建工程採購（營繕）合約書。
、台中縣政府大禮堂座椅工程採購（營繕）合約書。
、桃園啟智學校第三期座椅工程發包工程、材料承攬書。
、省立苗栗醫院醫療大樓整修工程採購（營繕）合約書。
、中央大學遙測中心材料訂購、發包工程承攬單。
、省立桃園啟智學校體育館新建工程採購（營繕）合約書。
、木柵農會新建工程採購（營繕）合約書。
、國立台東體育實驗高級中學行政教學大樓新建工程採購（營繕）合約書。
、奇美醫院視聽教室座椅工程採購（營繕）合約書。
、國立清華大學統計所多媒體視聽教室座椅工程採購（營繕）合約書。
、力晶半導體辦公室裝修工程國際會議廳座椅工程合約書。
、國立中興大學生命科學館新建工程合約書。
依其合約書之工作內容，並非如上訴人所稱均為單一座椅之買賣，而係包含其他工作
內容，且大部分均附有施工圖說，內含材料規格及施工說明，甚至須將半成品及相關
零組件運至施工工地，再依圖說進行施工，而施工之工地須於合約到期日前六天至三
十天不等提交予上訴人施工，其合約款並且包含施工安裝費用，付款條件則須於工程
驗收合格後始付清尾款，顯見該三十五份合約書並非如上訴人所述僅為買賣行為附屬
之簡易安裝性質等情。並就該三十五份合約內容逐一審認，其中１、、、各份
，性質上屬於承攬與買賣之混合契約，依印花稅法第十三條第一項規定，應按較高之
承攬契據稅率計算稅額貼用印花稅票，其餘各份，性質上屬於承攬契約，依印花稅法
第五條第四款之規定，應按承攬契據貼用印花稅票，詳為說明其逐一審認之理由。總
結被上訴人重為復查決定據以將原核定補徵稅額更正為六○、八九六元，罰鍰金額更
正為四二○、八○○元，依照前述規定，洵屬有據。訴願決定遞予維持，亦無不合。
因而駁回上訴人之訴。經核尚無違誤。
查上訴人原起訴爭執被查獲合約書面中三十八份之性質，於補充理由狀逐一說明其為
買賣，之後於原審九十一年五月二日言詞辯論時，承認其中三份：(1)高雄市立中正文
化中心整體建築結構整建及特殊設備更新工程—室內裝修工程變更設計議定書；(2)高
雄市立中正文化中心整體建築結構整建及特殊設備更新工程—室內裝修工程第二次變
更設計議定書二件為承攬性質；(3)民用航空局採購合約書為買賣性質，與重為復查決
定之認定無誤，原判決說明被上訴人此部分重為復查決定足以維持之理由，實無不合
。其餘三十五份，原判決逐一審認其內容，與民法規定承攬或買賣之定義相合致之情
形，認定其屬於承攬與買賣之混合或承攬之性質，不採上訴人主張純屬賣賣之性質，
其理由之說明亦無不合。上訴意旨除泛指被上訴人未詳查明，無關原判決違背法令者
外，仍執原審起訴補充理由狀之內容，謂其爭執之三十八份合約均屬買賣，並非可採
。從而據以指摘原判決論斷違反民法第三百四十五條、第四百九十調關於買賣、承攬
之定義性規定，為當然違背法令，求予廢棄，難認有理由，應予駁回。
據上論結，本件上訴為無理由，依行政訴訟法第二百五十五條第一項、第九十八條第
三項前段，判決如主文。
中    華    民    國    九十二      年      十        月      九        日
                    最 高 行 政 法 院  第 一 庭
                                審 判 長 法  官      黃  綠  星
                                         法  官      黃  合  文
                                         法  官      蔡  進  田
                                         法  官      黃  璽  君
                                         法  官      廖  宏  明
右  正  本  證  明  與  原  本  無  異
                                         法院書記官  邱  彰  德
中    華    民    國    九十二      年      十        月      十三      日


司法院資訊處製作；財團法人民間司法改革基金會備份。
